【裁判字號】    90,交易,122
【裁判日期】    900727
【裁判案由】    過失致死等
【裁判全文】
臺灣高雄地方法院刑事判決                          九十年度交易字第一二二號
    公  訴  人  臺灣高雄地方法院檢察署檢察官
    被      告  丙○○
右列被告因過失致死等案件，經檢察官提起公訴（九十年度偵字第八七二號），本院
判決如左：
    主  文
丙○○服用酒類，不能安全駕駛動力交通工具而駕駛，處有期徒刑參月；又因過失致
人於死，處有期徒刑捌月。應執行有期徒刑拾月，緩刑參年。
    事  實
一、丙○○明知其應注意飲酒後其吐氣所含酒精成份超過每公升零點二五毫克以上者
    ，不得駕車，竟於民國八十九年十二月二十三日上午六時許，在甲○○○○區○
    ○路與南台路口之長門卡拉ＯＫ店內與公司老闆一起飲酒，服用酒類後，其判斷
    及注意能力均受嚴重影響，且其吐氣所含酒精成份至少在每公升零點八四毫克以
    上（嗣於肇事後之同日上午十一時二十三分許，經警測試其吐氣所含酒精成份已
    達每公升零點八四毫克），已不能安全駕駛動力交通工具，率而騎乘車牌號碼Ｖ
    ＰＶ─一四七號輕型機車，沿甲○○苓雅區○○○路由西往東方向行駛欲返回住
    處，本應注意汽車行駛時，駕駛人應注意車前狀況，並隨時採取必要之安全措施
    ，以避免危險之發生，況依當時天候晴朗，日間自然光線，路面乾燥無缺陷，道
    路無障礙物，視距良好，且依其智識、能力亦無不能注意之情事，竟因酒醉而貿
    然騎乘上開輕型機車，於同日上午十時許，行經前開建國一路一五五號前時，復
    疏未注意車前狀況，並隨時採取必要之閃避、煞停等安全措施，適有張學榮正在
    該處路邊掃地，丙○○見狀後煞避不及，致所騎乘之輕型機車車頭撞及張學榮，
    張學榮因而倒地受有頭部外傷合併顱內出血之傷害，經送醫急救後，延至同年月
    二十九日十二時三十分不治死亡。丙○○於肇事後，主動向據報前往現場處理且
    不知肇事者為何人之甲○○政府警察局苓雅分局福德二路派出所警員吳照宇坦承
    酒後駕車肇事，嗣並接受本院裁判。
二、案經甲○○政府警察局苓雅分局報告臺灣高雄地方法院檢察署檢察官偵查起訴。
    理  由
一、右揭事實，迭據被告丙○○於警訊、偵查中及本院審理時坦承不諱，核與被害人
    張學榮之女乙○○於警訊及本院審理時指訴之情節相符，並有道路交通事故調查
    報告表一紙、現場照片六幀在卷可資佐證，且被害人張學榮係因本件車禍致頭部
    外傷合併顱內出血，經送醫急救後，延至八十九年十二月二十九日十二時三十分
    不治死亡等情，亦有高雄醫學院附設中和紀念醫院疑非病死病歷摘要報告表一紙
    可憑，並經臺灣高雄地方法院檢察署檢察官督同法醫師相驗明確，製有相驗屍體
    證明書、驗斷書、勘驗筆錄及相驗報告書等在卷足憑，被告自白核與事實相符。
二、按汽車駕駛人飲酒後其吐氣所含酒精成份超過每公升零點二五毫克以上者，不得
    駕車；汽車行駛時，駕駛人應注意車前狀駕駛人應注意車前狀況，並隨時採取必
    要之安全措施，道路交通安全規則第一百十四條第二款、第九十四條第三項分別
    定有明文。經查：(一)按刑法第一百八十五條之三規定所謂「不能安全駕駛」，乃
    抽象危險犯，並不以發生具體危險為必要，對於呼氣酒精濃度已達每公升零點五
    五毫克（○．五五ＭＧ／Ｌ）以上，肇事率為一般正常人之十倍，認為已達不能
    安全駕車之標準，此業經法務部八十八年五月十八日法八八檢字第○○一六六九
    號函告週知，且按就醫學文獻所知，酒精對人體造成之影響，於呼氣時酒精濃度
    達每公升零點二五毫克即會輕度中毒，造成輕度協調功能降低，呼氣酒精濃度達
    每公升零點五毫克時屬輕到中度中毒症狀，出現反應較慢、感覺減低、影響駕駛
    之狀況，呼氣酒精濃度達每公升零點七五毫克時，呈思考改變、個性行為改變等
    中毒症狀；又飲酒後一小時許，其體內血液酒精濃度可達最高，此有分別有行政
    院國軍退除役官兵輔導委員會台北榮民總醫院八十八年八月五日（八八）北總內
    字第二六八六八號函文、臺灣高等法院八十八年十月二十六日（八八）院賓文廉
    字第一三四○七號函中檢附之臺北醫學院附設醫院精神科主任蔡尚穎「酒精對人
    體生理與行為之影響」一文可據。而本件被告於八十九年十二月二十三日上午十
    時許肇事後，經據報到場處理之警員吳照宇於同日上午十一時二十三分，仍測得
    被告吐氣所含酒精濃度為每公升零點八四毫克，有刑法第一百八十三條之三案件
    測試觀察紀錄表及酒精測試條各一紙可憑，足見被告肇事時其吐氣酒精成份至少
    已達每公升零點八四毫克以上之狀態下，其發生駕車肇事之危險性，已高出一般
    人甚多，依前揭說明，被告顯已達不能安全駕駛動力交通工具之情狀，足堪認定
    。(二)況依當時天候晴朗，日間自然光線，路面乾燥無缺陷，道路無障礙物，視距
    良好，且依其智識、能力亦無不能注意之情形，詎被告於行經肇事路段時，竟疏
    未注意車前狀況，並隨時採取必要之閃避、煞停等安全措施，復因酒醉騎乘輕型
    機車撞及正在路邊掃地之被害人張學榮，致被害人張學榮因之受重創不治死亡，
    其有過失，甚為明顯。而被害人張學榮因本件道路交通事故死亡，與被告之過失
    行為間，並有相當之因果關係。是本件事證明確，被告犯行洵堪認定。
三、核被告丙○○所為，係犯刑法第一百八十五條之三之服用酒類不能安全駕駛動力
    交通工具而駕駛罪及同法第二百七十六條第一項之過失致人於死罪。被告所犯上
    開二罪，犯意各別，行為不同，構成要件有間，應予分論併罰。又被告酒醉駕車
    ，因而致人死亡，應依道路交通管理處罰條例第八十六條第一項規定，加重其刑
    至二分之一。而被告於肇事後，犯罪未被發覺前，主動向前往處理且尚不知肇事
    者為何人之甲○○政府警察局苓雅分局福德二路派出所警員吳照宇坦承酒後駕車
    並肇事乙節，業據證人吳照宇於本院審理中證述屬實，嗣並接受本院裁判，當已
    合於自首之規定，應依刑法第六十二條前段規定減輕其刑，並依法先加後減之。
    爰審酌被告因一時疏於注意前揭道路交通安全規則之規定，於服用酒類不能安全
    駕駛動力交通工具而駕車肇事致被害人死亡，本應從重量刑，以儆效尤，惟念其
    於事後已與被害人家屬達成和解，賠償被害人之家屬新臺幣一百萬元，此有和解
    書一份在卷可憑，及犯罪後坦承犯行，態度良好等一切情狀，分別量處如主文所
    示之刑，並定其應執行之刑，以資懲儆。另被告前未曾受有期徒刑以上刑之宣告
    ，有臺灣高雄地方法院檢察署刑案資料查註紀錄表及臺灣高等法院被告全國前案
    紀錄表各一份在卷可參，因一時疏於注意，致罹刑典，而犯後坦承犯行，深具悔
    意，並與被害人家屬達成和解，已如前述，且被害人家屬亦願意原諒被告，信其
    經此偵、審程序及科刑判決之教訓，當知所警愓，而無再犯之虞，本院認前開對
    其所宣告之刑，以暫不執行為適當，爰併予宣告緩刑三年，以啟自新。
據上論斷，應依刑事訴訟法第二百九十九條第一項前段，道路交通管理處罰條例第八
十六條第一項，刑法第一百八十五條之三、第二百七十六條第一項、第六十二條前段
、第五十一條第五款、第七十四條第一款，罰金罰鍰提高標準條例第一條前段，判決
如主文。
中      華      民      國    九十      年      七      月    二十七  日
                                    臺灣高雄地方法院交通法庭
                                        法  官     陳玉聰
右正本證明與原本無異。
如不服本判決，應於判決送達後十日內，向本院提出上訴狀。
                                        書記官     鄭淑臻
中    華    民    國        九十      年      七      月     二十七     日
附錄本判決論罪科刑法條全文：
道路交通管理處罰條例第八十六條第一項
汽車駕駛人，無駕駛執照駕車、酒醉駕車、吸食毒品或迷幻藥駕車、行駛人行道或行
經行人穿越道不依規定讓行人優先通行，因而致人受傷或死亡，依法應負刑事責任者
，加重其刑至二分之一。
刑法第一百八十五條之三
服用毒品、麻醉藥品、酒類或其他相類之物，不能安全駕駛動力交通工具而駕駛者，
處一年以下有期徒刑、拘役或三萬元以下罰金。
刑法第二百七十六條第一項
因過失致人於死者，處二年以下有期徒刑、拘役或二千元以下罰金。


司法院資訊處製作；財團法人民間司法改革基金會備份。
